臺灣高等法院刑事裁定
107年度重上更二字第10號
上  訴  人  
即  被  告  黃建清



選任辯護人  黃博駿律師
            施汎泉律師
上列被告因貪污治罪條例等案件，前經限制出境、出海，本院裁
定如下：
    主  文
黃建清自民國一百零九年十月十九日起延長限制出境、出海捌月
。
    理  由
一、按民國108年6月19日修正公布、同年12月19日施行之刑事訴
    訟法，增訂第八章之一限制出境、出海，其中第93之2條第1
    項規定被告犯罪嫌疑重大，除犯係最重本刑為拘役或專科罰
    金之案件外，有下列各款情形之一者，必要時檢察官或法官
    得逕行限制出境、出海：一、無一定之住居所者；二、有相
    當理由足認有逃亡之虞者；三、有相當理由足認有湮滅、偽
    造、變造證據或勾串共犯或證人之虞者。另增訂之第93之3 
    條第2項後段並規定，審判中限制出境、出海每次不得逾8 
    月，犯最重本刑為有期徒刑10年以下之罪者，累計不得逾5 
    年，其餘之罪，累計不得逾10年。且依同日修正施行之刑 
    事訴訟法施行法第7之11條第2項、第3項之規定，修正施行 
    前，偵查或審判中經限制出境、出海者，應於生效施行之日
     起2個月內，依刑事訴訟法第八章之一規定重為處分，逾期
    未重為處分者，原處分失其效力。依前項規定重為處分者，
    期間依刑事訴訟法第93條之3之規定重新起算。但犯最重本
    刑為有期徒刑10年以下之罪者，審判中之限制出境、出海期
    間，連同原處分期間併計不得逾5年，刑事訴訟法施行法第7
    條之11第2項、第3項亦有明文。又依刑事訴訟法第121條第2
    項規定，案件在第三審上訴中而卷宗及證物己送交該法院者
    ，關於限制出境、出海之處分，由第二審法院裁定之。
二、經查：　　
  ㈠被告黃建清因違反貪污治罪條例等案件，前經原審認其犯罪
    嫌疑重大，惟無羈押之必要，於98年12月28日命被告提出新
    臺幣500萬元保證金後，准予具保，並限制出境、出海，並
    於98年12月29日以士院木刑華98訴435字第0980223125號函
    請內政部入出國及移民署、行政院海岸巡防署海岸巡防總局
    限制被告出境、出海，復經本院認有繼續限制出境之必要，
    以103年1月27日院欽刑月102上訴1901字第0030001583號函
    請內政部入出國及移民署限制出境在案（見原審訴字卷一第
    102頁、第164頁，本院102年度上訴字第1901號卷二第149至
    152頁）。且被告經原審判處罪刑，定應執行有期徒刑11年
    ，檢察官及被告均不服而提起上訴，經最高法院二度發回，
    本院於108年7月30日以107年度重上更二字第10號案判處被
    告黃建清共同犯對主管之事務圖利罪，處有期徒刑五年二月
    ，褫奪公權四年；又共同犯行使公務員登載不實文書罪，處
    有期徒刑一年六月，應執行有期徒刑六年，褫奪公權四年。
    現上訴於最高法院審理中，有本院被告前案紀錄表及相關判
    決書可稽。關於限制出境出海處分並經本院依修正之刑事訴
    訟法相關規定重為處分，於109年2月13日裁定自109年2月19
    日起限制出境、出海8月。
  ㈡茲因限制出境、出海之處分於109年10月18日即將屆滿，本院
    審核相關卷證，並給予被告及辯護人陳述意見之機會後，認
    為依檢察官起訴書及原審、本院歷審判決所引卷證及事實認
    定，自形式上觀察，被告所涉犯罪嫌疑仍屬重大，所犯貪污
    治罪條例第6條第1項第4款圖利罪之法定本刑為5年以上有期
    徒刑，得併科新臺幣3千萬元以下罰金之罪，且此部分上訴
    後，仍經本院以107年度重上更二字第10號案判處有期徒刑
    五年二月，褫奪公權四年，並與所犯行使公務員登載不實文
    書罪處有期徒刑一年六月，合併定應執行有期徒刑六年，褫
    奪公權四年。重罪常伴有逃亡之高度可能性，此乃趨吉避凶
    、脫免刑責、不甘受罰之基本人性，被告受此重刑之諭知，
    有相當理由足認其有逃亡之虞，具有修正後即現行刑事訴訟
    法第93條之2第1項第2款之限制出境、出海之事由。至於被
    告及辯護人雖以被告已高齡近八十歲，並因本案已提出保證
    金新臺幣五百萬元，且均如期出庭應訊，又被告之生活重心
    均在臺灣，無逃亡可能等語，但刑事訴訟法第93條之2第1項
    第2款事由並不以有逃亡之事實為必要，並以自由證明為已
    足，況本案原審所為限制出境出海之處分本即為羈押之替代
    處分，與羈押相較，限制出境出海之處分對基本權干預屬較
    為輕微之手段，又本案仍在最高法院審理中，尚未確定，基
    於國家審判權及刑罰執行權遂行之公益考量、被告居住及遷
    徙自由權受限制之程度，並考量被告所涉本案犯罪情節與所
    犯罪名之輕重，就其目的與手段依比例原則權衡後，認依目
    前訴訟進度，仍有繼續對被告黃建清施以限制出境、出海之
    強制處分之必要。又辯護人雖主張本案限制出境期間已逾10
    年，但依據刑事訴訟法施行法第7條之11第3項規定，本件重
    為處分後限制出境出海期間依刑事訴訟法第93條之3之規定
    重新起算，故爰依法裁定被告黃建清自109年10月19日起延
    長限制出境、出海8月。
據上論斷，應依刑事訴訟法第93條之3第2項，裁定如主文。 
中　　華　　民　　國　　109 　年　　10　　月　　15　　日
                  刑事第六庭  審判長法  官  劉方慈
                                    法  官  朱嘉川 
                                    法  官  許曉微
以上正本證明與原本無異。
如不服本裁定，應於收受送達後五日內向本院提出抗告狀。
                                    書記官  徐仁豐
中　　華　　民　　國　　109 　年　　10　　月　　15　　日